【裁判字號】    92,訴,85
【裁判日期】    920414
【裁判案由】    清償借款
【裁判全文】
臺灣臺北地方法院民事判決  九十二年度訴字第八五號
    原      告  華南商業銀行股份有限公司
    法定代理人  丁○○
    訴訟代理人  甲○○
                庚○○
    被      告  乙○○
    訴訟代理人  丙○○
右當事人間請求清償借款事件，本院判決如左：
    主      文
原告之訴及假執行之聲請均駁回。
訴訟費用由原告負擔。
    事      實
甲、原告方面：
  一、聲明：
    (一)被告應與己○○、戊○○連帶給付原告新台幣（下同）一百萬元，及自民國九
      十年八月三十一日起至清償日止，按年息百分之八點七八七計算之利息，暨自
      九十年十月一日起至清償日止，其逾期在六個月以內部分，另按上開利率百分
      之十，逾期超過六個月部分，另按上開利率百分之二計付之違約金。
    (二)願供擔保請求宣告假執行。
  二、陳述：
    (一)己○○邀同戊○○、被告為連帶保證人，於八十三年八月二十四日向原告借款
      一百萬元，嗣借款期間延展自九十年八月三十一日起至九十一年二月二十四日
      止，約定利息按原告基本放款利率加碼年率百分之一計算，並隨原告基本放款
      利率變動而調整，按月攤還本息；均約定如未依約清償本息，債務視為全部到
      期，如逾期償還本息時，自應償付日起，逾期在六個月以內者，另按上開利率
      百分之十，超過六個月者，則按上開利率百分之二十加付違約金。詎己○○自
      展期日起即未依約清償，尚欠原告一百萬元，及自九十年八月三十一日起至清
      償日止之利息、自九十年十月一日起至清償日止之違約金，為此依消費借貸、
      連帶保證之法律關係提起本件訴訟。
    (二)被告既承認授信約定書為其所親自簽立，縱借據非被告所親簽，然借據上之印
      文與授信約定書之印文相同，依民法第三條之規定，蓋章即與簽名有同等之效
      力，足證被告確有願為己○○之連帶保證人之意思。況被告於九十一年二月二
      十日所寄之存證信函已明白表示被告所保證之金額，所辯即不足採信。
  三、證據：提出借據、約定書、貸款本息攤還表、放款收回記錄、新台幣基本放款
      利率明細表、轉帳收入傳票、九十一年二月二十日高雄青年郵局第九六三號存
      證信函、印鑑卡各一件、授信約定書四件、轉帳支出傳票十五紙、收入傳票十
      八紙、存摺類存款取款憑條十四紙；並聲請訊問證人蘇進榮。
乙、被告方面：
  一、聲明：
    (一)原告之訴及假執行之聲請均駁回。
    (二)如受不利判決，願供擔保請求宣告免為假執行。
  二、陳述：被告雖曾於授信約定書上簽名，然係因己○○於八十三年八月間欲向原
      告借款，需一名保人，而己○○為被告之弟媳，被告礙於人情，始勉為同意在
      授信約定書上簽名，惟嗣後並未辦理對保手續，且被告並未在借據、授信約定
      書上蓋章，亦未就本件借款作保，自無需為己○○清償。
  三、證據：被告印鑑證明三件。
    理      由
一、按當事人得以合意定第一審管轄法院。但以關於由一定法律關係而生之訴訟為限
    。前項合意，應以文書證之，民事訴訟法第二十四條定有明文。本件原告向本院
    對被告提起清償借款之訴訟，本院固非被告住所地之法院，然依兩造所簽訂之授
    信約定書第十二條之約定，被告對原告所負之各宗債務，合意以臺北地方法院為
    第一審管轄法院，是揆諸首揭規定，本院就本件清償借款訴訟自有管轄權，合先
    敘明。
二、原告主張己○○邀同戊○○、被告為連帶保證人，於八十三年八月二十四日向原
    告借款一百萬元，嗣借款期間延展自九十年八月三十一日起至九十一年二月二十
    四日止，約定利息按原告基本放款利率加碼年率百分之一計算，並隨原告基本放
    款利率變動而調整，按月攤還本息；均約定如未依約清償本息，債務視為全部到
    期，如逾期償還本息時，自應償付日起，逾期在六個月以內者，另按上開利率百
    分之十，超過六個月者，則按上開利率百分之二十加付違約金。及己○○自展期
    日起即未依約清償，尚欠原告一百萬元，及自九十年八月三十一日起至清償日止
    之利息、自九十年十月一日起至清償日止之違約金之事實，業據其提出與所述相
    符之借據、約定書、貸款本息攤還表、放款收回記錄、新台幣基本放款利率明細
    表、轉帳收入傳票、九十一年二月二十日高雄青年郵局第九六三號存證信函、印
    鑑卡各一件、授信約定書四件、轉帳支出傳票十五紙、收入傳票十八紙、存摺類
    存款取款憑條十四紙為證，被告除否認有在授信約定書及借據上蓋章，無為己○
    ○作保之意思外，對其餘之事實並不爭執，應認原告此部分之主張為真實。
三、按私文書經本人或其代理人簽名、蓋章或按指印或有法院或公證人之認證者，推
    定為真正，民事訴訟法第三百五十八條第一項定有明文；又依法律之規定，有使
    用文字之必要者，得不由本人自寫，但必須親自簽名；如有用印章代簽名者，其
    蓋章與簽名生同等之效力，民法第三條第一、二項亦有明文。保證契約為諾成契
    約，因當事人雙方意思表示一致而成立，對保除當事人另有特別約定外，書面並
    非契約之成立要件，契約書之作成，亦不以由當事人本人自寫為必要，簽名更得
    以蓋章代之。查己○○於八十三年八月二十四日邀同被告為連帶保證人，向原告
    借款一百萬元，對保時被告有提出身分證及印章，並在授信約定書簽名，及留下
    印鑑卡等情，已據證人即當時原告主辦人員蘇進榮到庭證述明確，被告復自承授
    信約定書及印鑑卡上「乙○○」之簽名確實為其所為，揆諸前揭說明，自得推定
    其為真正，被告辯稱其未在授信約定書及借據上蓋章，無為己○○作保之意思云
    云，自應舉證以實其說。被告既未能舉證證明之，所辯即無足採。
四、然民法第七百五十五條規定，就定有期限之債務為保證者，如債權人允許主債務
    人延期清償時，保證人除對於其延期已為同意外，不負保證責任。八十八年四月
    二十一日修正公布，八十九年五月五日施行之民法第七百三十九條之一復規定，
    本節所定保證人之權利，除法律另有規定外，不得預先拋棄。八十九年五月五日
    修正施行之民法債編施行法第三十三條並規定，修正之民法第七百三十九條之一
    之規定，於民法債編修正施行前成立之保證，亦適用之。原告固自承本件己○○
    之借款九十年八月三十一日延期清償，並未通知被告等語，並主張係依兩造於八
    十三年八月十六日所訂授信約定書第十一條第二款約定：「‧‧‧，允許主債務
    人延期清償、或分期清償，毋須再徵求立約人同意，立約人仍須負全部債務之保
    證責任」云云，惟前揭約定，預先拋棄民法第七百五十五條權利之約定，依修正
    後民法債編施行法第三十三條之規定，有溯及效力，則依修正後民法第七百三十
    九條之一規定，該預先拋棄自屬無效。從而，原告依消費借貸及連帶保證契約請
    求被告給付一百萬元及其利息、違約金，於法無據，不應准許。
五、原告之訴既經駁回，其假執行之聲請即失所附麗，應併予駁回。
六、據上論結，本件原告之訴為無理由，依民事訴訟法第七十八條，判決如主文。
中      華      民      國    九十二    年      四      月      十四    日
                                  民事第一庭法      官  陳盈如
右為正本係照原本作成
如對本判決上訴，須於判決送達後廿日內向本院提出上訴狀
中      華      民      國    九十二    年      四      月      十四    日
                                            法院書記官  高秋芬


司法院資訊處製作；財團法人民間司法改革基金會備份。
